臺灣桃園地方法院民事裁定
111年度消債更字第114號
聲  請  人  
即  債務人  唐文男
代  理  人  黃秀忠律師（法扶律師）
上列當事人因聲請消費者債務清理更生事件，本院裁定如下：
    主  文
債務人乙○○自民國一一一年六月二十八日下午四時起開始更生程
序。並命司法事務官進行本件更生程序。
    理  由
一、聲請意旨略以：聲請人目前任職於桃園客運股份有限公司（
    下稱桃園客運），每月薪資約新臺幣（下同）5萬元，名下
    除普通重型機車1輛外，別無其他財產，無擔保或無優先權
    之債務總額238萬56元。雖曾於民國110 年5月間與最大債權
    銀行甲○商業銀行股份有限公司（下稱甲○銀行）協商成立，
    惟於協商成立後，旋即爆發covid-19疫情，以至於聲請人收
    入銳減，實因不可歸責於聲請人之事由而毀諾；嗣聲請人復
    於110年11月間，向本院聲請消費者債務清理之調解，然因
    最大債權銀行甲○銀行所提出之還款方案，聲請人無力負擔
    ，致調解不成立。又聲請人無擔保或無優先權之債務總額未
    逾1200萬元，且未經法院裁定開始清算程序或宣告破產，爰
    聲請裁定准予更生等語。
二、按債務人不能清償債務或有不能清償之虞者，得依消費者債
    務清理條例所定更生或清算程序，清理其債務；債務人無擔
    保或無優先權之債務總額未逾1200萬元者，於法院裁定開始
    清算程序或宣告破產前，得向法院聲請更生；法院開始更生
    程序之裁定，應載明其年、月、日、時，並即時發生效力，
    消費者債務清理條例（下稱消債條例）第3 條、第42條第1
    項及第45條第1 項分別定有明文。又按債務人對於金融機構
    負債務者，在聲請更生或清算前，應向最大債權金融機構請
    求協商債務清償方案，或向其住、居所地之法院或鄉、鎮、
    市、區調解委員會聲請債務清理之調解；協商或調解成立者
    ，債務人不得聲請更生或清算。但因不可歸責於己之事由，
    致履行有困難者，不在此限；消債條例施行前，債務人依金
    融主管機關協調成立之中華民國銀行公會會員，辦理消費金
    融案件無擔保債務協商機制與金融機構成立之協商，準用前
    2項之規定，此見同條例第151 條第1 項、第7 項、第8 項
    、第9 項規定甚明。
三、經查：
（一）關於前置協商之要件：
    ⒈按協商或調解成立者，債務人不得聲請更生或清算。但因
      不可歸責於己之事由，致履行有困難者，不在此限，本條
      例施行前，債務人依金融主管機關協調成立之中華民國銀
      行公會會員，辦理消費金融案件無擔保債務協商機制與金
      融機構成立之協商，準用前2項之規定，消債條例第151條
      第7項、第9項定有明文。經查，聲請人前於110年5月間曾
      依消費金融協商機制與最大債權銀行即甲○銀行協商成立
      ，約定每期應還款9000元；惟因疫情影響，聲請人收入銳
      減，於110年7月間毀諾等情，業據聲請人陳述在卷，並有
      前置協商機制協議書、聯邦商業銀行股份有限公司、彰化
      商業銀行股份有限公司陳報狀、債權計算表、債務收回明
      細表在卷可稽（見本院卷第81頁、第95-99頁、第109頁、
      第113頁）。另據聲請人提出之其於桃園客運110年4至7月
      之薪資單顯示，聲請人之收入，從每月約5萬4千元，降低
      至約2萬9千元（見本院卷第87-89頁）。則聲請人所稱因
      疫情導致收入銳減，而有不可歸責於己之事由毀諾，尚非
      無據。
　  ⒉聲請人復於110年11月25日向本院聲請消費者債務清理之調
      解，因最大債權銀行甲○銀行所提出之還款方案，聲請人
      無力負擔，致調解不成立，有調解程序筆錄、調解不成立
      證明書1份附卷可按（見司消債調卷第66-67 頁），並經
      本院調取110 年度司消債調字第563 號卷宗核閱屬實，則
      聲請人聲請更生即合乎協商前置之程序要件。
（二）關於聲請人之債務總額：聲請人於其所提債權人清冊中記
      載，債權總金額為238 萬56元，惟經本院司法事務官函請
      債權人陳報債權（若無債權亦應向本院陳報），據最大債
      權銀行甲○銀行陳報聲請人負欠金融機構對外無擔保債權
      總額合計95萬4406元（包含：甲○銀行、彰化銀行、國泰
      世華銀行、兆豐銀行、元大銀行、聯邦銀行）（見司消債
      調卷第64頁）；另有非金融機構之裕富數位資融股份有限
      公司，陳報債權為27萬9362元（見司消債調卷第55頁）；
      另聲請人陳報合迪股份有限公司、金城當鋪，分別對聲請
      人有114萬元、13萬元之無擔保債權（見司消債調卷第11
      頁背面），而上開二人經本院合法送達上開函文後，消極
      不為陳報債權數額，有本院送達證書在卷可佐（見司消債
      調卷第46頁、第48頁），故本院暫認聲請人所述為真。依
      此聲請人負欠無擔保之債務總額為250萬3768元（計算式
      ：95 萬4406元＋27萬9362元＋114萬＋13萬元），若以
　　　甲○銀行與聲請人協商時提供之分175期之方案，且暫不計
      算利息，每期還款金額為1萬4307元（計算式：250萬3768
      元÷175 期＝1萬4307元，元以下四捨五入）。
（三）關於聲請人之財產及收入：聲請人名下除普通重型機車1
      輛外，別無任何財產乙節，有全國財產稅總歸戶財產查詢
      清單、普通重型機車行車執照在卷可憑（見司消債調卷第
      26頁、第33頁）。聲請人陳報每月收入約5萬元乙情，業
      已提出108 、109 年度綜合所得稅各類所得資料清單、聲
      請人之桃園客運薪資單、聲請人之勞工保險人投保資料表
      為證（見司消債調卷第27-32頁），經核與聲請人所述大
      致相符，故本院暫以5萬元列計其每月薪資收入。
（四）關於聲請人每月必要支出：
　  ⒈聲請人個人必要支出：聲請人陳報支出內容僅陳明每月必
      要支出金額為1 萬8337元，而未具體明列各項支出之數額
      、原因及種類，亦未就上開支出提出相關單據。然本院審
      酌此金額未逾行政院衛生福利部所公告110 年桃園市每人
      每月最低生活費用每人每月為1 萬5281元之1.2 倍即1 萬
      8337元之範圍（參酌消債條例第64條之2 第1 項之規定）
      ，是以1 萬8337元為聲請人個人每月必要之支出，尚屬合
      理。　
　  ⒉父親扶養費4112元：
      聲請人自陳每月尚需負擔父親唐明貴扶養費用乙節，依聲
      請人所提供受扶養人唐明貴之戶籍謄本、全國財產稅總歸
      戶資料查詢清單、108年度、109年度綜合所得稅各類所得
      資料清單顯示（見本院卷第41頁、第45-49頁），唐明貴
      現年80歲（31年生），已逾65歲之法定退休年齡，名下並
      無財產，108至109年無任何所得，堪認聲請人之父親唐明
      貴確有受扶養之必要。又據唐明貴之戶籍謄本所示，唐明
      貴現居於桃園市，以行政院衛福部所公布桃園市每人每月
      最低生活費1 萬5281元為標準，另聲請人自陳唐明貴每月
      固定領取7759元老人年金乙情，有唐明貴之郵政存簿內頁
      在卷可參（見本院卷第69-71頁），並佐以聲請人自陳父
      親之扶養義務人含聲請人共計3 人（見司消債調卷卷第10
      頁），故聲請人每月應負擔其父之扶養費以2507元【計算
      式：（每月最低生活費用1 萬5281元－每月固定領取之775
      9元老人年金）÷3 ＝2507元，小數點以下四捨五入】計算
      為當。
　　⒊母親扶養費6112元：
      聲請人自陳每月尚需負擔母親唐林瑞珠養費用乙節，依聲
      請人所提供受扶養人唐林瑞珠之戶籍謄本、全國財產稅總
      歸戶資料查詢清單、108年度、109年度綜合所得稅各類所
      得資料清單顯示（見本院卷第41頁、第51-55頁），唐林
      瑞珠現年62歲（49年生），已近65歲之法定退休年齡，且
      名下並無財產，108至109年無任何所得，堪認聲請人之母
      親唐林瑞珠確有受扶養之必要。又據唐林瑞珠之戶籍謄本
      所示，唐林瑞珠現居於桃園市，以行政院衛福部所公布桃
      園市每人每月最低生活費1 萬5281元為標準，佐以聲請人
      自陳母親之扶養義務人含聲請人共計3 人（見司消債調卷
      卷第10頁），故聲請人每月應負擔其母之扶養費以5094元
      （計算式：每月最低生活費用1 萬5281元÷3 ＝5094元，小
      數點以下四捨五入）計算為當。　
　　⒋兩名未成年子女之扶養費用共1萬8336元：
　　　聲請人自陳育有2名成未年子女，唐○維（102年生）、唐○
      涵（103年生）有受聲請人扶養之必要乙情，業已提出兩
      名未成年子女之戶籍謄本、全國財產稅總歸戶財產查詢清
      單、108 、109 年度綜合所得稅各類所得資料清單（見本
      院卷第43頁、第57-67頁）為證。衡以未成年人日常生活
      較為單純，其支出應較成年人為低，爰依110 年度桃園市
      每人每月最低生活費標準1 萬5281元之8 成為標準計算，
      核估其1名未成年子女扶養費應為1萬2225元（計算式：1 
      萬5281元×80％，小數點以下四捨五入），又該費用應由聲
      請人與未成年子女之母親共同負擔，則聲請人每月所負擔
      1名未成年子女之扶養費在6113元（計算式：1萬2225元÷2
       ，小數點以下四捨五入），故聲請人每月負擔其2名名未
      成年子女扶養費應以1萬2226元（計算式：6113元×2＝1萬2
      226元）計算為當。
　　⒌準此，聲請人之每月必要支出合計為3萬8164元（計算式：
      1 萬8337元＋2507元＋5094元＋1萬2226元）
（五）結算：聲請人名下除普通重型機車1輛外，並無其他財產
      ，且該輛機車為102年出廠，已逾行政院固定資產折舊年
      限，堪認幾無殘值。而以聲請人上開收入扣除必要支出後
      ，每月僅有餘額1萬1836元可供清償（計算式：5萬元－3萬
      8164元），顯無法負擔前開分175 期，每期還款金額為1
      萬4307元之清償方案，況上開金額尚未加計利息。是本院
      審酌聲請人之收入財產、勞力及生活費用支出等狀況，堪
      認其客觀上對於前開債務確有不能清償債務之虞情事，而
      有藉助更生制度調整其與債權人間之權利義務關係而重建
      其經濟生活之必要。
四、綜上所述，聲請人係消費者，已達不能清償債務之程度，經
    消費者債務清理調解不成立，且查無消債條例第6 條第3 項
    、第8 條或第46條各款所定應駁回更生聲請之事由，則本件
    聲請，應屬有據，爰裁定准許更生，並依同條例第16條第1 
    項規定，命司法事務官進行更生程序如主文所示。
五、本院裁定准許開始更生程序，俾使聲請人得以重建經濟生活
    ，惟本裁定不生免責效力，須聲請人於更生程序中與債權人
    協定更生方案，並持續履行，始能依消債條例第73條免責，
    附此敘明。　
中　　華　　民　　國　　111 　年　　6 　　月　　28　　日
　                民事第三庭  法　官　吳為平
上列正本證明與原本無異。
本裁定不得抗告。
本裁定業於111年6月28日下午4時公告。
中　　華　　民　　國　　111 　年　　6 　　月　　28　　日
                              書記官  蘇玉玫
附記：
本件業已裁定開始更生程序，債權人不論有無執行名義，非依更
生程序，不得行使其權利；債務人亦不得對除有優先權債權人以
外之債權人再為任何清償行為。